臺灣臺北地方法院民事判決　　　　　　 92年度重訴字第992號
原　　　告　甲○○
　　　　　　丁○○
被　　　告　丙○○原名楊瑞錦.
上列當事人間侵權行為損害賠償事件，經本院刑事庭裁定移送而
來，本院於中華民國九十四年三月十八日言詞辯論終結，判決如
下：
    主  文
原告之訴及假執行之聲請均駁回。
訴訟費用由原告負擔。
    事實及理由
甲、程序方面：按未於準備程序主張之事項，除有下列情形之一
    者外，於準備程序後行言詞辯論時，不得主張之：一、法院
    應依職權調查之事項。二、該事項不甚延滯訴訟者。三、因
    不可歸責於當事人之事由不能於準備程序提出者。四、依其
    他情形顯失公平者。民事訴訟法第276條第1項定有明文。查
　　原告於民國94年3月14日始提出民事補充狀，固未遵本院於9
  　3年12月26日通知兩造於閱卷（本院依原告聲請所調取之台
    北地檢署90年度偵字第3916號偵查卷）後七日內提出補充狀
    之規定，惟經兩造閱卷後，原告所提出之主張，均取自於上
    開偵查卷之資料，被告既亦對上開偵查卷資料之真正不爭執
    ，並已閱卷及知曉，則原告雖於94年3月14日始提出民事補
    充狀，惟原告此部分主張不甚延滯訴訟，兩造當得於言詞辯
    論期間逕行攻擊防禦方法，故揆諸前開第1項第2款規定，原
    告於94年3月14日提出之主張，應准予作為訴訟資料，被告
    所辯原告違反民事訴訟法第267條規定，應依同法第268條之
    2、第276條規定辦理，尚屬不可採，先予敘明。
乙、原告主張：
一、乙○○夥同被告於89年7月5日在福華飯店四０一室中共同召
    開記者會，誹謗原告丁○○、甲○○之名譽，經由電視現場
    直播而向全國人民散播完全不實之誹謗原告之言論，而由台
    北地檢署以妨害名譽提起公訴，並經法院判決有期徒刑六月
    確定。
二、被告依舊惡性未改，而與乙○○共同散佈誹謗原告等人名譽
    之事項予中國早報之新聞記者卓呈叡、王浚爵等人，以致該
    二名記者在取得被告及乙○○之採訪資料時，隨即於89年11
    月28日及89年12月1日，連續二度在該報紙上刊載誹謗原告
    等之名譽之文字，造成原告等人之名譽及人格受到莫大之損
    害。前述二篇新聞報導之內容完全不實，且影射有勾串監獄
    之人士涉嫌共同犯罪，原告丁○○乃對記者卓呈叡、王浚爵
    等人提出妨害名譽罪之告訴，當時該二記者在偵查庭曾經向
    檢察官提出被告親筆所寫之福華飯店記者會之新聞稿及被告
    親筆簽署之連署控訴書及被害人名冊等資料，並表示「丁○○在桃園與很多被害人打官司，有被害人向我們報社投訴，
    我們在報社開會，陸續找一些被害人，認為是宗教的事，必
    須有人把他揭發．．．（檢察官問：你們報導的文章所需資
    料是由乙○○提供給你們的嗎？）是，除了乙○○之外，還
    有其他被害人」，爾後該案之承辯檢察官即採信卓、王二人
    此項答辯內容，而認定該二名記者係聽信被告等所謂被害人
    之投訴，並無誹謗之故意，予以不起訴處分，乙○○提供的
    只有三個半頁，而被告提供的竟然有十數頁，甚至卓呈叡還
    把被告給他的一封親筆函原本及乙○○交付給卓呈叡的被害
    人姓名、電話名單直接交給了檢察官，可見卓呈叡在本院之
    不認識被告之證言，是違反事實。
三、聲明：
（一）被告應給付原告丁○○15,000,000元。
（二）被告應給付原告王雪慧15,000,000元。
（三）被告應於中國時報、自由時報之報刊頭下方各報一連三日
      刊登原告侵名譽之道歉啟事。並應於時報週刊雜誌、獨家
      報導各自刊登一期、版面一全頁之侵害名譽道歉啟事。
（四）原告願供擔保，請准宣告假執行。
丙、被告則以下列辯詞資為抗辯：
一、被告不認識原告所提出之中國早報記者卓呈叡、王俊爵，依
    憲法賦予人民表達意見自由，不論「時報週刊」、「獨家報
    導」；中國早報記者等雜誌及報刊之言論及出版內容純屬報
    社及雜誌行為。原告所提出之報社及雜誌資料與89年7月5日
    記者會被告親筆所寫記者稿內容完全不同。
二、原告於89年7月5日被告在台北市福華大飯店召開記者會，散
    發新聞稿之後數日，即向台北地檢署提起妨害名譽之訴，由
    此可證，原告於知有損害及行為人之時，即同時知道該行為
    乃侵權行為，而有侵權行為損害賠償請求權二年時效起算之
    適用，實已罹於時效。
三、原告另提出中國早晚報89年11月28日及89年12月1日，由記
    者卓呈叡及王浚爵所作之兩篇報導，作為請求時效應至89年
    12月1日起算之依據，惟此兩篇報導並未片語隻字提及被告
    ，故顯與被告無關，且該報導並非真正之新聞稿，而是評論
    性之報導，故其所引述者，乃係舊聞之資料，此由其文字內
    容及寫作方式即足明之，且這是乙○○提供給卓呈叡的，後
    面「正在聯繫中」的字，是乙○○的，上面法號錯誤，電話
    也不對，記者會的手稿，是六月份的事情，該兩篇報導都沒
    有講到被告。
四、本件刑事部分雖已判決被告有罪確定在案，然民事部分仍應
    就本件為實體審查。
五、聲明：原告之訴駁回。
丁、兩造不爭執之事項：
一、被告與乙○○在89年7月5日下午3時30分許，在台北市○○
    路○段福華飯店第四０一會議室召開記者會。
二、記者卓呈叡、王浚爵在中國早晚報於89年11月28日第二版以
    標題報導「慧行講堂涉及騙財騙色事件，受害者出面指控林
    呈財惡行」及89年12月1日中國早晚報標題報導「慧行講堂
    持有受刑人名冊、監獄、看守所人員是否涉嫌內神通外鬼」
    。
戊、得心證之理由：
一、查原告主張乙○○夥同被告於89年7月5日在福華飯店四０一
    室中共同召開記者會，誹謗原告丁○○、甲○○之名譽，經
    由電視現場直播而向全國人民散播完全不實之誹謗原告之言
    論，而由台北地檢署以妨害名譽提起公訴，並經法院判決有
    期徒刑六月確定之事實，固據其提出起訴書、本院91年度易
    字第429號刑事判決影本為證，並經本院依職權調取台灣高
    等法院91年度上易字第1465號歷審卷宗（包括本院91年度易
    字第429號）核閱屬實，惟按因侵權行為所生之損害賠償請
    求權，自請求權人知有損害及賠償義務人時起，二年間不行
    使而消滅。自有侵權行為時起，逾十年者亦同。民法第197
    條第1項定有明文。經查原告二人於上開記者會後之89年7月
    6日、89年8月11日分別以被告上開之妨害名譽之事實，向台
    北地檢署提出刑事告訴等情，有本院依職權調取台北地檢署
    89年度偵字第13633、16432號偵查卷（附於台灣高等法院91
    年度上易字第1465號卷宗後）所附刑事告訴狀之收文章可參
    ，則可證原告二人至少於89年7月6日、89年8月11日即已知
    損害及賠償義務人，然查原告於91年8月26日始向本院提起
    本件刑事附帶民事訴訟事件，此亦有本院收狀戳在卷可查，
    顯已逾二年之時效期限，揆諸前開規定，時效已因原告二年
    間未行使而消滅，故被告主張此部分已時效消滅等語，應為
    可採，原告不得依侵權行為損害賠償請求權請求被告賠償此
    部分侵權行為之損害。
二、又查原告主張被告與乙○○提供不實訊息交由記者卓呈叡、
    王浚爵，共同設計在中國早晚報於89年11月28日第二版刊載
    「慧行講堂涉及騙財騙色事件，受害者出面指控林呈財惡行
    」及89年12月1日中國早晚報刊出「慧行講堂持有受刑人名
    冊、監獄、看守所人員是否涉嫌內神通外鬼」等情，固據其
    提出剪報影本二份為證，惟查觀其上開報載內容並未報導原
    告甲○○有何涉及騙財騙色、內神通外鬼之情事，故原告甲○○顯無因上開二報導受損害之可能，從而就原告甲○○部
    分，侵權行為要件應不成立。又查上開二報導，其中89年11
    月28日部分，該報導中僅有「據被害人乙○○指出．．．．
    」、「林某在得知賴女被林嫌的怪力亂神的神話所騙，在心
    灰意冷之下開始蒐集林嫌不法之證據，並向桃園地檢署提出
    控告林呈財夫妻涉及詐財騙色，對方開始採取騷擾檢舉人行
    動．．．．」、89年12月1日報導則為記者單純評論慧行講
    堂涉嫌宗教詐財騙色案後，竟爆發案外案，法務部准許慧行
    講堂到全省監獄、看守所演講，並取得受刑人家中資料，監
    獄、看守所有可能涉及洩漏國防以外的秘密罪等情，均未指
    出提供騙財騙色資料為被告，被告是否構成誹謗之侵權行為
    ，已有可疑，雖原告丁○○另主張在台北地檢署89年度他字
    第51 43號偵查中，卓呈叡提出「楊瑞錦親筆信函原本五頁
    」和「楊瑞錦誹謗新聞稿影本六頁」，卓呈叡已向檢察官確
    認丙○○曾直接提出資料供其作新聞報導云云，然查當時檢
    察官係問：「做如此的報導是否要故意（毀損）丁○○的名
    義? 卓呈叡稱：「丁○○在桃園與很多被害人打官司，在被
    害人向我們報社投訴，我們在報社開會，陸續找一些被害人
    認為宗教的事必須有人把他揭發．．．．．」、檢察官問：
    「你們報導的文章所需的資料是由乙○○提供給你們的嗎？
    」，卓呈叡則答稱：「除了乙○○之外，還有其他被害人」
    此有本院依職權調取台北地檢署89年度他字第5143號偵查卷
    （附於台灣高等法院91年度上易字第1465號卷宗後）所附訊
    問筆錄核閱無訛，卓呈叡並未明白指出伊所接觸的被害人有
    包括被告，雖該訊問筆錄後附有被告親筆書寫之聲明稿，然
    查觀之聲明稿內容與卓呈叡上開之二報導內容，並未相同，
    縱該聲明稿係被告所提供的，亦無法認定該聲明稿與原告丁○○認因上開二報導而受損名譽之間有因果關係，本件侵權
    行為之要件已有不足，又查卓呈叡稱資料有乙○○及其他被
    害人提供等語，而該聲明稿係被告與乙○○在之前開記者會
    時所提出之內容，復為兩造所不爭執，則被告辯稱該聲明稿
    係伊交由乙○○處理，係乙○○交給卓呈叡等語，亦屬可採
    ，況查證人卓呈叡於本院具結證稱：是乙○○來找我們，我
    不認識他，是我們總編輯幫我們介紹的，他提供一大堆資料
    及錄音帶，我就讀完資料到凌晨三點，第二天我向總編緝說
    這可以上報，但是要訪問慧行，否則會吃上官司，我們一直
    要找原告丁○○，但是沒有找到，沒找到，我們就登乙○○
    那份資料，連續登好幾天等語（見本院卷 (一)第323頁），
    可見上開二報導之內容，完全係卓呈叡根據乙○○所提供之
    資料而連續刊登，與被告無關，故原告主張卓呈叡已向檢察
    官確認丙○○曾直接提出資料供其作新聞報導云云，即屬不
    可採，雖原告丁○○復主張被告與卓呈叡在報導前即於士林
    地檢署碰面，已認識云云，然縱證明被告與卓呈叡當時已認
    識，亦無法積極證明當時被告即將聲明稿、被害人名冊交給
    卓呈叡，是以原告丁○○聲請調閱士林地檢署相關卷證，以
    查明卓呈叡在為上開二報導前是否已認識被告，即屬無必要
    。
三、綜上所述，原告主張乙○○夥同被告於89年7月5日在福華飯
    店四０一室中共同召開記者會，誹謗原告丁○○、甲○○之
    名譽部分，侵權行為損害賠償請求權已罹於時效；原告主張
　　被告與乙○○提供不實訊息交由記者卓呈叡、王浚爵，共同
    譽部分，則屬不可採，從而原告依侵權行為法律關係，請求
    被告給付原告丁○○15,000,000元、給付原告王雪慧15,000
    ,000 元、於中國時報、自由時報之報刊頭下方各報一連三
　　日刊登原告侵名譽之道歉啟事。並應於時報週刊雜誌、獨家
  　報導各自刊登一期、版面一全頁之侵害名譽道歉啟事云云，
    即無理由，應予駁回。原告等均受敗訴判決，其假執行之聲
    請即失所依據，應併予駁回。
四、因本案事證已臻明確，兩造其餘主張陳述及所提之證據，經
    本院審酌後，認與本判決結果無影響，爰不一一論駁，附此
    敘明。
己、訴訟費用負擔之依據：民事訴訟法第78條、第85條第1項但
    書。
中　　華　　民　　國　　94　　年　　4 　　月　　8 　　日
                  民事第二庭    法　官　黃雯惠
以上正本係照原本作成。
如對本判決上訴，須於判決送達後20日內向本院提出上訴狀
中　　華　　民　　國　　94　　年　　4 　　月　　8 　　日
                                書記官　林玗倩
